【裁判字號】    98,訴,207
【裁判日期】    981228
【裁判案由】    強盜等
【裁判全文】
臺灣士林地方法院刑事判決               98年度訴字第207號
公  訴  人  臺灣士林地方法院檢察署檢察官
被      告  甲○○
                    （
選任辯護人  陳化義律師
上列被告因強盜等案件，經檢察官提起公訴（98年度偵字第6450
號），本院判決如下：
    主  文
甲○○犯攜帶兇器強盜罪，累犯，處有期徒刑捌年，扣案之仿BE
RETTA 廠製92FS型半自動改造手槍（槍枝管制編號0000000000號
）壹把（含彈匣壹個）沒收。又殺人未遂，累犯，處有期徒刑捌
年，扣案之仿BERETTA 廠製92FS型半自動改造手槍（槍枝管制編
號0000000000號）壹把（含彈匣壹個）沒收。應執行有期徒刑拾
伍年，扣案之仿BERETTA 廠製92FS型半自動改造手槍（槍枝管制
編號0000000000號）壹把（含彈匣壹個）沒收。
    事  實
一、甲○○前因違反懲治盜匪條例及偽造文書等案件，經臺灣板
    橋地方法院以89年度訴字第282 號判決各處有期徒刑8 年及
    10月，應執行有期徒刑8 年6 月。上訴後，其中偽造文書部
    分，經臺灣高等法院以90年度上訴字第3244號駁回上訴確定
    ；違反懲治盜匪條例部分，則經臺灣高等院以91年度上更(一)
    字第264 號判決處有期徒刑8 年確定，嗣再經同院以96年度
    聲減字第2811號裁定就偽造文書部分宣告刑減為有期徒刑5
    月，並與上述違反懲治盜匪條例不得減刑之宣告刑部分，合
    併定其應執行刑有期徒刑8 年3 月確定。經入監執行後，於
    民國96年9 月21日因縮短刑期假釋出監，迄97年2 月22日縮
    刑期滿，假釋未經撤銷而視為執行完畢。詎甲○○仍不知悔
    改：
（一）因不堪負債壓力，於98年4 月23日凌晨，決意鋌而走險，
      攜帶兇器強盜，明知臺北縣新莊市○○路友人住處所藏放
      具殺傷力之仿BERETTA 廠製92FS型半自動改造手槍（槍枝
      管制編號0000000000號）1 把（含彈匣1 個），係槍砲彈
      藥刀械管制條例列管之槍枝，未經許可不得持有，竟為遂
      行上開攜帶兇器強盜之犯意，先前往上開友人住處取得該
      手槍（彈匣內另含不具殺傷力之子彈2 顆）逕予持有後，
      旋於同日上午4 時35分許，至臺北市大同區○○○路○ 段
      197 號4 樓之「百宣旅社」內，持槍對旅館內櫃臺服務人
      員丙○○嚇稱：「錢拿出來」、「搶劫」等語，並跳進櫃
      臺內，挾持丙○○與另名服務生丁○○，其間復將手槍上
      膛，以示威嚇，藉此等方式，至使丙○○等人不能抗拒，
      惟因櫃臺抽屜屢開難啟，甲○○又恐丙○○高聲呼叫旅社
      經理，招警前來，始逃離現場，而未得逞，但因上述手槍
      上膛過程中，彈匣曾不慎掉落地面，遺留不具殺傷力之子
      彈1 顆在旅社現場。甲○○見強盜犯意不遂後，復承同一
      犯意，接續於當日上午5 時許，再至同路段258 號之「東
      吳飯店」內，持槍翻越櫃臺，對飯店職員乙○○恫稱「搶
      錢」、「把抽屜打開」等語，更以手槍抵住其背部，至使
      乙○○不能抗拒後，隨即打開櫃臺抽屜，取走現金約新臺
      幣2,905元及日幣1,000 元得手後，逃離現場。
（二）甲○○逃匿至臺北巿延平北路2 段、涼州街口處，適為執
      行巡邏勤務之員警吳新亞發現形跡可疑，予以追躡，甲○○隨即快步沿臺北市○○○路往南逃離，因沿路均有員警
      在後追捕，且在如附表所示處所或路口，恰遇員警在前阻
      擋或開槍示警、追躡甚急，甲○○遂朝臺北市○○○路左
      轉保安街，至保安街、重慶北路口再左轉重慶北路等方向
      ，沿路逃逸，且為求脫免逮捕，竟起意妨害公務執行及殺
      人，於逃逸過程中，在如附表所示之處所或路口，以如附
      表所示之方式，數度持槍側身向在後追捕之員警作勢佯裝
      射擊（未扣扳機），或拉槍枝滑套上膛，向尾隨之員警恫
      稱：「我還有子彈，要不要試試看」等語，並展示槍機膛
      室內有子彈，以資威嚇；或數次持槍朝員警逕扣扳機射擊
      ，惟幸因子彈無法擊發，故接續殺人皆未得逞；或於員警
      陳志強上前撲倒加以逮捕之際，持槍托擊打陳志強左額，
      致彼受有頭皮表淺磨損傷、挫傷瘀腫之傷害（傷害部分未
      據告訴），以此等方式，接續對於依法執行職務公務員施
      強暴、脅迫，並殺人未遂。迄甲○○逃逸至臺北市○○○
      路○ 段消防隊後方停車場，遭員警陳志強撲倒逮捕，手持
      前述手槍1 把（含彈匣1 個）及手槍膛室內未擊發之子彈
      1 顆（經鑑驗無法擊發，不具殺傷力）更遭奪取扣案，前
      在「百宣旅社」內遺留之不具殺傷力子彈1 顆，亦為陸續
      到場之員警查獲扣案，因而查悉上情。
二、案經臺北市政府警察局大同分局移送臺灣士林地方法院檢察
    署檢察官偵查起訴。
    理  由
壹、證據能力爭執之認定：
一、按被告以外之人於審判外之言詞或書面陳述，除法律有規定
    者外，不得作為證據；又被告以外之人於審判外之陳述，雖
    不符合刑事訴訟法第159 條之1 至第159 條之4 之規定，但
    經當事人於審判程序同意作為證據，法院審酌該言詞陳述或
    書面陳述作成時之情況，認為適當者，亦得為證據。當事人
    、代理人或辯護人於法院調查證據時，知有第159 條第1 項
    不得為證據之情形，而未於言詞辯論終結前聲明異議者，視
    為有前項之同意，刑事訴訟法第159 條第1 項及第159 條之
    5 分別定有明文。查本判決下列所引用之各該被告以外之人
    於審判外之陳述（包含書面陳述，例如槍彈鑑驗書），雖均
    屬傳聞證據，惟除證人陳志強、吳新亞於偵查中向檢察官所
    為陳述部分外，餘均經當事人於本院準備程序及審判期日中
    表示無意見而不予爭執，且迄至言詞辯論終結前亦未再聲明
    異議，本院審酌除證人陳志強、吳新亞於偵查中向檢察官所
    為陳述部分外，此等證據資料製作時之情況，尚無違法不當
    及證明力明顯過低之瑕疵，亦認為以之作為證據應屬適當，
    故揆諸前開規定，爰逕依刑事訴訟法第159 條之5 規定，認
    前揭證據資料均例外有證據能力，合先敘明。
二、至於證人陳志強、吳新亞於偵查中向檢察官所為陳述，被告
    雖爭執稱：證人所述與事實不符，不能作為證據云云。然按
    被告以外之人於偵查中向檢察官所為之陳述，除顯有不可信
    之情況者外，得為證據，刑事訴訟法第159 條之1 第2 項定
    有明文。且上開所謂「顯有不可信性」、「特別可信性」之
    情況，係指由陳述者之外部客觀情況觀察其是否出於真意陳
    述、有無違法取其證述等情事，並非對其陳述內容之證明力
    如何加以論斷，二者之層次有別，不容混淆。查證人陳志強
    、吳新亞於偵查中向檢察官所為陳述，已經具結擔保其據實
    陳述，且被告或辯護人均未主張該等陳述有任何違反證人意
    願而為陳述之情形，自應認有證據能力。至於被告稱：此等
    陳述與事實不符云云，乃本院如何斟酌證人證述內容及其他
    調查證據之資料作比較取捨，判斷其證據證明力之問題，非
    得混淆而論為證人陳述有無證據能力之憑據，是自應認證人
    陳志強、吳新亞偵查中證述，仍有證據能力，合先敘明。
貳、認定事實及論罪科刑：
一、訊據被告甲○○對於渠攜帶手槍強盜之事實，雖坦承不諱，
    惟矢口否認有何非法持有具殺傷力手槍、殺人未遂或對依法
    執行職務公務員施強暴、脅迫而妨害公務之犯行，辯稱：渠
    在逃跑時，只有持槍對員警比劃，以嚇阻員警追捕，卻不曾
    開槍擊發，況所持手槍撞針斷裂，不具殺傷力，渠沒有也不
    可能殺人，至於員警陳志強頭部被槍打到，渠只是出手揮檔
    陳志強撲倒動作，不是故意傷害員警云云。辯護人則另以：
    被告持有手槍意在強盜時短暫對被害人勒索使用，並無持有
    故意，且手槍不具殺傷力，故無非法持有具殺傷力手槍之犯
    行；而該手槍既不具殺傷力，且被告持槍對員警比劃，並無
    殺人故意，則殺人犯行亦不能成立，至多僅成立恐嚇危害安
    全罪；又員警追擊被告，難免受傷，被告非主動攻擊員警，
    妨害公務部分也應無罪云云，為被告辯護。然查：
（一）事實欄一、（一），被告持有具殺傷力手槍及攜帶兇器強
      盜部分：
      1.被告對於渠因不堪負債壓力，於98年4 月23日凌晨決意
        強盜，先至臺北縣新莊市○○路友人住處，取出仿BERE
        TTA 廠製92FS型半自動改造手槍（槍枝管制編號000000
        0000號）1 把（含彈匣1 個，內含不具殺傷力之子彈2
        顆）後，即於事實欄一、（一）所述時間、地點，接續
        至「百宣旅社」、「東吳飯店」內，以事實欄一、（一
        ）所述方式，持槍脅迫並以腕力壓制旅社、飯店內之職
        員丙○○、丁○○、乙○○等人，至使彼等不能抗拒後
        ，強搶旅社、飯店櫃臺內現金，其中「百宣旅社」部分
        ，因事實欄一、（一）所述原因，未能得逞即行逃離，
        續至「東吳飯店」犯案部分，則強盜現金約新臺幣2,90
        5 元、日幣1,000 元既遂之事實，均坦承不諱，經核與
        證人丙○○、丁○○及乙○○於警詢、偵查中所述相符
        ，且有贓物認領保管單、臺北市政府警察局大同分局刑
        案現場勘察報告在卷可稽（見偵查卷第61頁，本院卷第
        24-63 頁），並有手槍1 把、子彈2 顆扣案可資佐證，
        堪認屬實。
      2.至於被告持槍之時間起點，公訴意旨雖認被告乃自98年
        4 月間犯本件強盜犯行前之某日起，即開始持有前述半
        自動改造手槍云云，但為被告所否認，參酌被告自友人
        處取得之手槍，彈匣內所含子彈並不具殺傷力（詳見下
        述），致令渠嗣後遇警追捕起意殺警不遂（認定理由詳
        後述），顯未有足夠時間與機會檢驗、測試槍枝內子彈
        之殺傷力，而公訴人又未舉其他證據，以資證明被告持
        槍時間起自渠犯強盜犯行當日之前，自應以被告供承並
        有扣案手槍可佐之98年4 月23日當日凌晨，在4 時35分
        開始著手實施強盜以前不久，至臺北縣新莊市○○路友
        人住處取槍預備強盜時，為被告開始持槍之時點。
      3.扣案被告持以犯強盜案之手槍、子彈經送內政部警政署
        刑事警察局2 度鑑驗：(1)子彈部分，2 顆子彈均係非制
        式子彈，由金屬彈殼組合8.9 ±0.5mm 金屬彈頭而成，
        經檢視彈底皆具撞擊痕跡，又經該局2 度鑑驗各取1 顆
        試射結果，1 顆可擊發，惟發射動能不足，可能係因子
        彈內填裝火藥量不足或部分火藥受潮無法完全引爆等因
        素所致，另1 顆經試射無法擊發，2 顆子彈均認不具殺
        傷力；(2)手槍部分，該局第1 次先以檢視法、性能檢驗
        法、試射法鑑定結果，該送鑑手槍（槍枝管制編號0000
        000000號），認係改造手槍，由仿BERETTA 廠製92FS型
        半自動手槍製造，車通金屬槍管內阻鐵而成，擊發功能
        正常，可供擊發適用子彈使用，認具殺傷力；第2 次鑑
        驗，經拆解檢視，撞針並未斷裂，且槍枝擊發功能正常
        ，可供擊發適用子彈使用，確具殺傷力等情，有內政部
        警政署刑事警察局98年5 月14日刑鑑字第0980060646號
        鑑驗書及同局98年9 月11日刑鑑字第0980122192號函存
        卷可考（見偵查卷第88-90 頁，本院卷第98-100頁），
        且由上揭刑事警察局98年9 月11日函所附扣案手槍內撞
        針照片顯示，該手槍撞針確實完整，並未斷裂（見本院
        卷第99頁背面），由此足徵被告持以犯案之手槍，確具
        有殺傷力無誤，被告辯稱該槍撞針斷裂，不具殺傷力云
        云，顯與事實不符，不可採信。又扣案送鑑手槍雖未註
        明有含彈匣1 個，但依警方在逮捕被告現場及在警局初
        步檢視扣案槍枝所攝照片顯示，員警所扣得上開手槍確
        含彈匣1 個無誤（見偵查卷第12頁，本院卷第58、62-6
        3 頁）。再扣案2 顆非制式改造子彈，1 顆乃自被告遭
        逮捕時，所持已上膛之手槍內取得，另顆則在「百宣旅
        社」櫃臺內地面所查扣，有卷附前述臺北市政府警察局
        大同分局刑案現場勘察報告供參，足認被告開始取槍持
        有時，該槍原確有上述經鑑驗不具殺傷力之2 顆子彈，
        且其中1 顆因被告在「百宣旅社」拉滑套上膛恫嚇時，
        不慎掉落地面無訛。
      4.被告為使被害人不能抗拒而犯強盜案之用，取前述具殺
        傷力之手槍並攜帶至旅社、飯店內犯案，顯基於持有該
        手槍之故意，而於客觀上取得該手槍之持有，渠非法持
        有具殺傷力手槍犯行，甚為明確。且按槍砲彈藥刀械管
        制條例禁止人民非經主管機關許可，不得持有之立法目
        的，乃在管制槍砲、彈藥、刀械等危險物品，以維護社
        會秩序與人民生命財產安全，此參同條例第1 條自明，
        甚至因供犯罪所用而以特定非法方法取得制式槍砲、彈
        藥者，立法者亦有加重處罰之規定（見同條例第7 條第
        5 項規定），由此可知，因供犯罪所用之目的，持有槍
        砲、彈藥、刀械等違禁物，對此條例禁止持有行為所保
        護之法益，仍構成侵害，斷無因此即不成罪之理。辯護
        人竟稱被告僅因犯強盜罪短暫使用手槍，故不成立非法
        持有槍枝罪云云，實屬無稽，尤難採信。
      5.綜上，被告如事實欄一、（一）所述持有具殺傷力手槍
        及攜帶兇器強盜等情，事證明確，犯行堪以認定，應依
        法論科。
（二）事實欄一、（二），被告殺人未遂、妨害公務部分：
      1.被告於98年4 月23日上午5 時許至「東吳飯店」強盜後
        ，攜帶前述具殺傷力手槍逃匿至臺北巿延平北路2 段、
        涼州街口處，為執行巡邏勤務之員警吳新亞發現渠形跡
        可疑，予以追躡，甲○○隨即快步沿臺北市○○○路往
        南逃離，因沿路均有員警在後追捕，且在如附表所示處
        所或路口，恰遇員警在前阻擋或開槍示警、追躡甚急，
        甲○○遂朝臺北市○○○路左轉保安街，至保安街、重
        慶北路口再左轉重慶北路等方向，沿路逃逸至臺北市○○○路○ 段消防隊後方停車場，遭員警陳志強撲倒制服
        ，手持之前述具殺傷力手槍亦遭員警奪取，經員警檢視
        手槍含彈匣1 個，膛室內並未擊發之子彈1 顆；在被告
        為員警制服逮捕以前，被告於上揭沿路逃逸過程中，為
        嚇阻員警繼續追躡，以脫免逮捕，被告曾在附表編號1.
        、3.等地點，數次持槍向追捕之員警作勢射擊恐嚇，但
        未扣扳機等情，業據被告於偵查及本院審理時供承明確
        ，核與證人吳新亞、陳志強於偵查及本院審理時所證述
        情節相符，證人陳志強於本院審理時更陳明彼與吳新亞
        當日均有穿著員警制服乙節明確（見本院卷第148-149
        頁），並有經證人吳新亞、陳志強當庭確認被告逃逸路
        線之現場圖在卷可稽（見偵查卷第70頁、本院卷第156-
        157 頁），且有扣案槍、彈可資佐證，堪信無訛。
      2.被告在前開逃匿警方追捕過程中，除持槍向追捕之制服
        員警作勢射擊脅迫外，更曾於附表編號2.、4.至7.所示
        地點，數度舉槍至胸部高度，朝員警逕扣扳機射擊，惟
        子彈均未擊發，其中附表編號2.所示地點，被告開槍時
        ，所持手槍曾發出類似火藥引爆「ㄅㄧㄤˋ」之聲響，
        其他如附表編號4.至7.等地點，被告扣扳機時，手槍僅
        發出擊錘打到撞針的金屬碰撞聲；被告在附表編號4.地
        點，朝背對之員警開槍時，該員警也穿著制服等情，已
        據緊迫於被告後追躡之員警陳志強於偵查及本院審理時
        證述綦詳（見偵查卷第84-85 頁，本院卷第145-147 、
        149-150 頁），另證人即跟隨在陳志強之後追捕被告之
        員警吳新亞於偵查及本院審理時，也均證稱：被告在附
        表編號2.地點有持槍朝著前方距離不到5 公尺的員警陳
        志強開槍，有聽到該槍發出類似火藥擊發「ㄅㄧㄤˋ」
        的聲音，但音量不大；又被告在附表編號4.地點，有持
        槍對著另一名員警；被告在附表編號5.、7.等地點，均
        有側身持槍對在後之員警作勢射擊，並於行至附表編號
        6.地點，持槍與員警陳志強正面對峙，此時有聽見被告
        槍枝發出扣扳機的聲音，但只有扳機打到撞針的金屬碰
        撞聲，與第1 次聽到類似火藥的聲音不同等情甚明（見
        本院卷第139-143 頁）。本院審酌上述兩警員與被告均
        無宿怨，且彼等陳證均能清楚指明被告數度持槍隊員警
        作勢射擊時，槍枝究竟有無發扣扳機所引發之火藥引爆
        或擊錘擊打撞針的金屬碰撞聲，兩人所述各節又大致相
        符，再參酌扣案2 顆子彈經鑑驗後均有撞擊痕跡，其中
        1 顆確實無法擊發，與員警證述被告數度開槍扣扳機，
        雖曾出現火藥引爆聲響，但子彈卻均無法擊發之情相當
        ；而另顆子彈雖能擊發，惟裝填之火藥量不足或火藥受
        潮無法完全引爆，故不具殺傷力，足見該顆能擊發之子
        彈應係被告不慎掉落於「百宣旅社」地面所遺留者，絕
        非查扣自被告槍室，前用以對員警屢射不發之子彈，然
        此反面更可推認被告手槍內扣得之子彈，應出於火藥量
        更微薄或受潮更嚴重等相近原因，才致撞針撞擊後，僅
        能發出員警所聽聞之微弱火藥引爆聲，卻根本不能擊發
        。由此，實足認證人陳志強、吳新亞前述被告在附表編
        號2.、4.至7.等地點，確有持槍朝員警扣扳機開槍射擊
        ，但子彈未能成功擊發等情，皆非虛罔，堪信屬實。至
        於被告用以射擊員警之子彈既因火藥量微薄或受潮嚴重
        等原因，無法擊發，則渠開槍撞針雖有撞擊子彈，但未
        在空氣中爆出足量火藥殘留，即非違於常情，是雖無證
        據顯示被告身上曾採得槍擊之火藥殘留證明，究不能因
        此遽為被告被告未向員警開槍射擊之有利推認。至另證
        人吳新亞在附表編號4.、5.、7.等地點雖見被告舉槍作
        勢射擊，未如證人陳志強般聽聞被告扣扳機之聲響，但
        此諒因吳新亞與被告距離本較陳志強為遠，加以扳機相
        扣之金屬聲本非響亮，較難聽聞所致，吳新亞漏未聽聞
        被告扣扳機開槍之部分，尚不足推翻證人陳志強上開證
        述之可信性，附此敘明。再證人陳志強於本院證述時，
        已陳明被告每次開槍均距離員警4 至8 公尺不等之距離
        ，以被告所持手槍殺傷力強大，在此等距離內朝人體射
        擊，倘擊發出適用之子彈，定可輕易取人性命，依被告
        之年齡及智識程度，應知之甚詳，被告卻於員警沿路追
        捕時，屢持槍朝員警人身扣扳機開槍射擊，雖因子彈不
        能擊發而未肇致人身受害之結果，但渠有殺人犯意，昭
        昭甚明。被告辯稱渠僅舉槍朝員警作勢佯裝射擊，並未
        開槍，無殺人犯意云云，顯屬卸飾之詞，諉無足採。
      3.被告於附表8.、9.有拉槍枝滑套，向員警陳志強展示渠
        槍內子彈已上膛，槍枝處於可擊發子彈狀態，並恫稱「
        我還有子彈，要不要試試看」等語，業經證人陳志強於
        本院審理時證述明確（見本院卷第147 頁），被告對此
        情亦不否認，堪認屬實。又被告在員警陳志強撲上前制
        服逮捕時，有持槍托重擊陳志強左額部位，致陳志強受
        有頭皮表淺磨損傷、挫傷瘀腫之傷害等事實，則經被告
        於警詢、偵查中坦承無諱（見偵查卷第19、102 頁），
        核與員警陳志強於偵查及本院審理時所證相合（見偵查
        卷第84-85 頁），且有卷存馬偕紀念醫院驗傷診斷證明
        書1 紙可按（見偵查卷第8 頁），足認無訛。被告既知
        制服員警陳志強追捕涉有強盜、槍砲罪嫌之自己，乃依
        法執行勤務，卻於員警加以逮捕時，持槍托擊打員警頭
        部，渠故意對依法執行職務之公務員施強暴之犯行，至
        為灼然，且員警陳志強之逮捕行為雖拘束被告人身自由
        ，但係依法而為，自非對被告之不法侵害，無所謂正當
        防衛而言，被告或公務員辯稱：不是故意傷害員警，被
        告非主動攻擊員警即不應成罪云云，均無可採。
      4.綜上，被告持槍以附表所示之方式，對依法執行職務之
        公務員施強暴、脅迫、殺人未遂之事實，事證明確，犯
        行堪以認定。
二、查扣案之手槍1 把，可擊發適用之子彈，具有殺傷力，已經
    鑑驗明確如前，是客觀上足對人之生命、身體構成威脅，為
    具有危險性之兇器，被告於事實欄一、（一）強盜之際，攜
    帶該手槍為對他人強暴、脅迫之工具，自具備刑法第321 條
    第1 項第3 款之攜帶兇器加重事由。故核被告於事實欄一、
    （一）所為，係犯槍砲彈藥刀械管制條例第8 條第4 項之非
    法持有可發射子彈具有殺傷力之槍枝罪，及刑法第330 條第
    1 項之加重強盜罪。起訴書原認被告加重強盜罪部分，係犯
    刑法第328 條第4 項、第1 項之強盜罪嫌，已經蒞庭實行公
    訴之檢察官當庭將起訴法條更正為刑法第330 條第1 項之加
    重強盜罪，依檢察一體原則，本院自無須變更起訴法條。被
    告自承為解一時經濟壓力而決意犯強盜案，於「百宣旅社」
    犯案未果後，旋轉往同路上相距甚近之「東吳飯店」犯案得
    逞，則被告先後在時間、地點密接之2 旅店為強盜之犯行，
    各行為間之獨立性極為薄弱，依一般社會健全觀念，係基於
    單一犯意，接續為之，應論以接續犯，公訴人認屬應分論併
    罰之數加重強盜犯行，容有所誤。被告以取得具殺傷力槍枝
    為預備強盜之手段，並攜帶該槍枝接續犯加重強盜罪，並侵
    害數被害人之自由與財產法益，係以一行為同時觸犯非法持
    有具殺傷力槍枝與數加重強盜罪，為想像競合犯，應從一較
    重之加重強盜罪論處，公訴人認應分論併罰，亦有未恰，併
    此敘明。另核被告於事實欄一、（二）所為，則係犯刑法第
    135 條第1 項之妨害公務罪、同法第271 條第2 項、第1 項
    之殺人未遂罪。被告於如附表編號1.、3.、8.、9.所示時、
    地，舉槍作勢射擊，除對依法執行職務之公務員行脅迫外，
    雖亦恐嚇危害安全，但其恐嚇之危險行為應為殺人未遂之實
    害行為所吸收，不另成立恐嚇危害安全罪。被告甫犯強盜罪
    完畢，遇警追緝，為脫免警方逮捕，於附表所示密接時間、
    地點，持扣案改造手槍妨害公務執行或逕開槍射擊而殺人未
    遂，均各基於同一犯意下之接續行為，應僅論以一妨害公務
    及殺人未遂罪。被告以前述一接續行為，同時觸犯妨害公務
    及殺人未遂等罪，乃想像競合犯，應從一重之殺人未遂罪論
    處，公訴人認此部分也應分論併罰，容亦有誤，再以敘明。
    至被告於事實欄一、（二）非法持有具殺傷力槍枝，至警方
    奪取渠槍枝而終了該持槍行為，僅渠前非法持有槍枝犯行繼
    續至終了，應不得割裂，只論以前經敘明之一罪，事實欄一
    、（二）部分不再論罪，另以指明。被告所犯前述加重強盜
    及殺人未遂二罪，則犯意各別，行為互殊，應分論併罰。又
    事實欄一、（二）部分，除附表編號2.、6.、10.所述部分外
    ，餘附表所列各犯行雖未據公訴人於起訴書載明，但本院既
    認附表編號1.、3.至5.、7.至9.部分，與起訴書所載部分有
    接續犯之實質上一罪關係，自為起訴效力所及，本院應併予
    審理，另以敘明。查被告有如事實欄所載犯罪科刑執行情形
    ，有臺灣高等法院被告前案紀錄表在卷可稽，其受有期徒刑
    執行完畢後，故意再犯本件有期徒刑以上之各罪，均構成累
    犯，應依刑法第47條第1 項規定，就所論二罪，各加重其刑
    。另被告已著手於殺人犯行之實行，惟幸未致被害員警生死
    亡之結果，其犯罪尚屬未遂，且被告乃持具有殺傷力之槍枝
    開槍射擊，僅因所用子彈不能擊發而未遂，渠著手所為殺人
    犯行仍具侵害員警生命法益之危險性，並非不能未遂，是所
    犯殺人未遂部分，爰依刑法第25條第2 項之規定，按既遂之
    刑度減輕其刑，並先加後減之，辯護人稱被告殺人未遂乃不
    能未遂云云，實有未恰，併此指明。爰審酌被告年輕力壯，
    不思以正當途徑賺取財物，竟因不堪負債壓力，即鋌而走險
    ，決意攜帶兇器犯強盜案，所持兇器更係法所嚴禁之槍枝，
    並以極具危險性槍枝壓制強盜案被害人意思自由，犯案後遭
    警依法追捕時，為脫免逮捕，竟更持槍當街妨害公務執行及
    開槍意欲殺人，幸因子彈無法擊發而殺人部分未遂，但過程
    中對被害人生命、身體及財產安全與社會安寧秩序戕害非輕
    ，惡性重大，另慮及被告加重強盜部分所得財物非鉅，且已
    返還被害人，被告就此部分並已坦承犯行，但就其他犯罪部
    分則飾詞狡辯，顯無悔意等一切情狀，就所犯二罪，各量處
    如主文所示之刑，並定其應執行刑，以示懲儆。扣案之仿BE
    RETTA 廠製92FS型半自動改造手槍（槍枝管制編號00000000
    00號）1 把，係違禁物，爰依刑法第38條第1 項第1 款規定
    宣告沒收。另扣案子彈2 顆均不具殺傷力，自非違禁物，爰
    不予宣告沒收，併以敘明。
三、至公訴意旨另建請本院：因被告前科累累，再犯本案，顯有
    犯罪習慣，應諭知被告於刑之執行前令入勞動場所強制工作
    云云，固非無見。惟按保安處分係針對受處分人將來之危險
    性所為之處置，以達教化、治療之目的，為刑罰之補充制度
    。我國現行刑法採刑罰與保安處分雙軌制，係在維持行為責
    任之刑罰原則下，為協助行為人再社會化之功能，以及改善
    行為人潛在之危險性格，期能達成根治犯罪原因、預防犯罪
    之特別目的。是保安處分中之強制工作，旨在對嚴重職業性
    犯罪及欠缺正確工作觀念或無正常工作因而犯罪者，強制其
    從事勞動，學習一技之長及正確之謀生觀念，使其日後重返
    社會，能適應社會生活。竊盜犯贓物犯保安處分條例第3條
    第1 項規定：「18歲以上之竊盜犯、贓物犯，有左列情形之
    一者，「得」於刑之執行前，令入勞動場所強制工作：一、
    有犯罪習慣者。二、以犯竊盜罪或贓物罪為常業者」，授權
    法院「得」依具體情狀決定是否令有竊盜、贓物犯罪習慣及
    以犯竊盜罪、贓物罪為常業之被告入勞動場所強制工作，而
    非「必」宣告之，即係本於保安處分應受比例原則之規範，
    使保安處分之宣告，與行為人所為行為之嚴重性、行為人所
    表現之危險性及對於行為人未來行為之期待性相當之意旨而
    制定，而由法院視行為人之危險性格，決定應否令入勞動處
    所強制工作，以達預防之目的（最高法院91年度臺上字第46
    25號判決意旨可資參照）。查被告於本案犯罪前，最近一次
    犯罪係於88年間犯懲治盜匪條例及偽造文書等案件，而經法
    院判罪處刑（即構成累犯部分之前科犯行），並於97年2 月
    22日假釋縮刑期滿視為執行完畢後，再犯本案，有臺灣高等
    法院被告前案紀錄表可考，被告前次犯罪距今已數年之久，
    實難據此認被告有犯罪之習慣，況被告本案所盜財物金額不
    高，是依比例原則，綜合其所表現之危險性及對其未來之期
    待性等情以觀，本院因認宣告如主文所示之刑，與被告犯行
    之處罰已屬相當，並足收儆懲之效，尚無另宣告強制工作以
    預防矯治其社會危險性之必要，爰不諭知於刑之執行前令入
    勞動場所強制工作，末以敘明。
據上論斷，應依刑事訴訟法第299 條第1 項前段，槍砲彈藥刀械
管制條例第8 條第4 項、刑法第11條前段、第135 條第1 項、第
271 條第2 項、第1 項、第330 條第1 項、第55條、第47條第1
項、第25條第2 項、第51條第5 款、第38條第1 項第1 款，判決
如主文。
本案經檢察官簡志龍到庭執行職務。
中    華    民    國    98    年    12    月    28    日
                  刑事第六庭  審判長法  官  杜惠錦
                                    法  官  黃欣怡
                                    法  官  梁哲瑋
以上正本證明與原本無異。
如不服本判決應於收受判決後10日內向本院提出上訴書狀，並應
應敘述具體理由。其未敘述上訴理由者，應於上訴期間屆滿後20
日內向本院補提理由書(均須按他造當事人之人數附繕本)「切勿
逕送上級法院」。
                                    書記官  白孝慈
中    華    民    國    98    年    12    月    28    日
附錄本案論罪科刑法條全文：
槍砲彈藥刀械管制條例第8 條第4 項
未經許可，製造、販賣或運輸鋼筆槍、瓦斯槍、麻醉槍、獵槍、
空氣槍或第4 條第1 項第1 款所定其他可發射金屬或子彈具有殺
傷力之各式槍砲者，處無期徒刑或5 年以上有期徒刑，併科新臺
幣1 千萬元以下罰金。
未經許可，轉讓、出租或出借前項所列槍枝者，處 5 年以上有期
徒刑，併科新臺幣 1 千萬元以下罰金。
意圖供自己或他人犯罪之用，而犯前二項之罪者，處無期徒刑或
 7 年以上有期徒刑，併科新臺幣 1 千萬元以下罰金。
未經許可，持有、寄藏或意圖販賣而陳列第 1 項所列槍枝者，處
 3 年以上10年以下有期徒刑，併科新臺幣700 萬元以下罰金。
第 1 項至第 3 項之未遂犯罰之。
中華民國刑法第135條
對於公務員依法執行職務時，施強暴脅迫者，處 3 年以下有期徒
刑、拘役或 3 百元以下罰金。
意圖使公務員執行一定之職務或妨害其依法執行一定之職務或使
公務員辭職，而施強暴脅迫者，亦同。
犯前二項之罪，因而致公務員於死者，處無期徒刑或 7 年以上有
期徒刑；致重傷者，處 3 年以上、 10 年以下有期徒刑。
中華民國刑法第271條
殺人者，處死刑、無期徒刑或 10 年以上有期徒刑。
前項之未遂犯罰之。
預備犯第 1 項之罪者，處 2 年以下有期徒刑。
中華民國刑法第330條
犯強盜罪而有第 321 條第 1 項各款情形之一者，處 7 年以上有
期徒刑。
前項之未遂犯罰之。
附表
┌─┬────────────────┬──────────────┐
│編│被告持槍對警方施強暴、脅迫之地點│被告持槍對警方施強暴、脅迫之│
│號│（均在臺北市）                  │方式                        │
├─┼────────────────┼──────────────┤
│1.│自延平北路2 段、涼州街口，沿延平│側身持槍對在後員警吳新亞等人│
│  │北路向南逃至下述編號2.地點之前某│作勢射擊脅迫（惟未扣扳機）  │
│  │處                              │                            │
├─┼────────────────┼──────────────┤
│2.│延平北路2段227號慈聖宮牌樓前    │據報前往「百宣旅社」附近追尋│
│  │                                │犯罪嫌疑人蹤跡之員警陳志強，│
│  │                                │恰在左列牌樓前方見著被告逃來│
│  │                                │，被告在距陳志強4 至5 公尺近│
│  │                                │處，持槍朝員警陳志強扣扳機射│
│  │                                │擊，但子彈並未擊發          │
├─┼────────────────┼──────────────┤
│3.│延平北路2段向南在保安街口前某處 │側身持槍對在後員警吳新亞、陳│
│  │                                │志強等人作勢射擊脅迫（惟未扣│
│  │                                │扳機）                      │
├─┼────────────────┼──────────────┤
│4.│由延平北路2段左轉保安街口       │持槍朝前方背對被告之不詳警員│
│  │                                │扣扳機射擊，但子彈並未擊發  │
├─┼────────────────┼──────────────┤
│5.│沿保安街往重慶北路方向          │側身持槍對在後員警吳新亞、陳│
│  │                                │志強等人扣扳機射擊，但子彈並│
│  │                                │未擊發                      │
├─┼────────────────┼──────────────┤
│6.│保安街62號前（接近重慶北路口）  │持槍與員警陳志強距離約8 公尺│
│  │                                │之處對峙，並朝員警扣扳機射擊│
│  │                                │，但子彈並未擊發            │
├─┼────────────────┼──────────────┤
│7.│由保安街左轉重慶北路2 段後，沿重│側身持槍對在後員警陳志強扣扳│
│  │慶北路2段向北至涼州街口處       │機射擊，但子彈並未擊發      │
├─┼────────────────┼──────────────┤
│8.│重慶北路2段、蘭州街附近之消防隊 │拉槍枝滑套上膛，並持槍回頭向│
│  │                                │尾隨之員警陳志強脅迫稱：「我│
│  │                                │還有子彈，要不要試試看。」  │
├─┼────────────────┼──────────────┤
│9.│上述消防隊附近蘭州街與寧夏路口  │拉槍枝滑套上膛，刻意向尾隨之│
│  │                                │員警陳志強展示槍機膛室內仍有│
│  │                                │子彈可供擊發，以資脅迫      │
├─┼────────────────┼──────────────┤
│10.│上述消防隊後方停車場內          │趁員警陳志強上前撲倒壓制被告│
│  │                                │時，持槍托重擊陳志強左額    │
└─┴────────────────┴──────────────┘


司法院資訊處製作；財團法人民間司法改革基金會備份。
